【裁判字號】    99,訴,611
【裁判日期】    990526
【裁判案由】    考試
【裁判全文】
臺北高等行政法院判決
                                       99年度訴字第611號
                                      99年5月5日辯論終結
原      告  甲○○
被      告  考選部
代  表  人  乙○○○○○○住同上
訴訟代理人  戊○○
            丁○○
            丙○○
上列當事人間考試事件，原告不服考試院中華民國99年1月15日
98考臺訴決字第228號訴願決定，提起行政訴訟，本院判決如下
：
    主  文
原告之訴駁回。
訴訟費用由原告負擔。
    事實及理由
一、事實概要：原告於民國98年5 月間報考98年第二次專門職業
    及技術人員高等考試（下稱專技人員高考) 醫事放射師考試
    ，向被告繳驗元培科學技術學院專科部二年制應用放射線科
    畢業證書、歷年成績單等證明文件，經被告98年6 月24日醫
    事人員考試審議委員會第36次會議審查結果，以其未修習醫
    事放射專業學科且未出具實習期滿成績及格證明文件，核與
    應考資格規定不符，決議予以退件。被告爰以98年7 月10日
    選專字第0983301269號函( 即原處分) 予以退件。原告不服
    ，提起訴願經決定駁回後，遂提起本件行政訴訟。
二、本件原告主張：
    (一)有關被退件，原告一直深感遺憾與悲痛，因原告將因此喪
      失工作，原告一直爭訟，實為想保住現有工作，以維持全
      家生計。蓋因原告在此領域已多年，當初是想讓自己有專
      業，才於87年在元培醫專修業2 年，如今屆50歲，已無法
      再繼續修業、實習，實因家中也有3 個小孩正在求學，需
      要原告此份微薄之薪資。
    (二)訴願決定提及原告主張曾以相同學歷獲准報考醫事放射師
      高考乙節，此涉及原告前案應考資格之審查是否疏失及妥
      適問題，結論是讓原告撤銷報考資格作為終結交案。然為
      何就不能輔助個案繼續教育、規定課程積分，以輔助修業
      之不足。考試院也曾輔助讓82年前從事物理治療工作滿3
      年者，得以報考物理治療師，其雖完全沒有修習物理治療
      專業學科，且未出具實習期滿成績及格證明文件，也與應
      考資格規定不符，但卻使工作多年的人得以合法化。故本
      案實屬個案，懇請讓原告可以有繼續報考而保有工作之權
      ，其間利用假日於臺灣醫事放射學會繼續教育等情。並聲
      明求為判決確認原處分違法。
三、被告則以：
    (一)按考試院96年5 月29日修正發布之專門職業及技術人員高
      等暨普通考試醫事人員考試規則( 下稱專技人員高普考醫
      事人員考試規則) 附表1 關於「醫事放射師類科」應考資
      格規定，具有公立或立案之私立專科以上學校或經教育部
      承認之國外專科以上學校放射技術、醫事（學）技術學系
      放射技術組等科、系、組畢業，並經實習期滿成績及格，
      領有畢業證書之資格者，始得應該類科考試。又被告辦理
      98年第二次醫事放射師高考，依規定設置醫事人員考試審
      議委員會，有關應考人應考資格之審查，悉依前開考試規
      則、應考資格審查規則及專技人員考試審議委員會組織規
      程等法令規定辦理，過程至為審慎。查原告繳驗元培科學
      技術學院專科部二年制應用放射線科畢業證書及歷年成績
      單影本，報考98年第二次醫事放射師高考，案經被告初審
      認有疑義，經提98年6 月24日醫事人員考試審議委員會第
      36次會議審議結果，以其未修習醫事放射專業學科且未出
      具實習期滿成績及格證明文件，核與應考資格規定不符，
      被告乃以原處分予退件，於法並違誤。
    (二)又依最高行政法院93年判字第1392號判決略以：「憲法之
      平等原則要求行政機關對於事物本質上相同之事件作相同
      處理，乃形成行政自我拘束，惟憲法之平等原則係指合法
      之平等，不包含違法之平等。故行政先例需屬合法者，乃
      行政自我拘束之前提要件，憲法之平等原則，並非賦予人
      民有要求行政機關重複錯誤之請求權。」查考試院於89年
      12月30日訂定發布專技員高普考醫事人員考試規則，嗣雖
      歷經多次修正，惟有關醫事放射師高考應考資格之規定，
      自始並未修正，尚不涉及法規變動問題，亦無原告所稱應
      考資格前後標準不一情形。被告前為簡化報名表件，於92
      年起採應考人得檢附前次考試入場證，作為被告審查之依
      據，嗣經發覺此項作法易致審核疏失，自98年度起為落實
      實際審查需要，應考人每次報名均須繳驗相關應考資格證
      明文件，作為被告審查之依據。本案經被告查明其未具應
      考資格，自當予以退件，並依法作成否准原告應考之行政
      處分，原告自不能以「過去未合法律規範之行政先例」，
      要求被告重複先前錯誤之決定，原告指摘被告審議醫事放
      射師高考之應考資格前後標準不一云云，尚不足採等語，
      資為抗辯。並聲明求為判決駁回原告之訴。
四、本院判斷如下：
    (一)按專門職業及技術人員考試法( 下稱專技人員考試法) 第
      3 條第1 項規定：「專門職業及技術人員考試，得分高等
      考試、普通考試、初等考試三等。視類科需要，每年或間
      年舉行一次；遇有必要，得臨時舉行之。」第9 條第1 項
      規定：「具有下列資格之一者，得應專門職業及技術人員
      高等考試：一、公立或立案之私立專科以上學校或經教育
      部承認之國外專科以上學校相當科、系、所畢業者。二、
      普通考試相當類、科及格，並曾任有關職務滿四年，有證
      明文件者。」第14條規定：「專門職業及技術人員高等考
      試、普通考試及初等考試之考試規則，由考選部報請考試
      院定之。（第2 項）前項考試規則應包括考試等級及其分
      類、分科之應考資格、應試科目。」
    (二)次按，考試院依上揭法條授權，於96年5 月29日修正發布
      之專技人員高普考醫事人員考試規則第6 條附表一關於「
      醫事放射師」類科應考資格規定：「公立或立案之私立專
      科以上學校或經教育部承認之國外專科以上學校放射技術
      、醫事（學）技術學系放射技術組等科、系、組畢業，並
      經實習期滿成績及格，領有畢業證書者。」另98年第二次
      專技人員高考醫事人員考試應考須知第5 頁有關應考資格
      證明文件亦載明：「1 、各類科應考人：相同等級、類科
      之前次考試入場證正本或成績及結果通知書正本，不可作
      為應考資格之證明文件。考選部為落實實際審查需要，應
      考人每次報名均須繳驗應考資格證明文件。2 、藥師、醫
      事檢驗師、醫事放射師、護理師、物理治療師、護士、助
      產士、物理治療生、職能治療生繳驗：(1) 畢業( 學位)
      證書。(2) 實習期滿成績及格證明：依醫事人員考試規則
      各類科應考資格規定，畢業生均需經實習期滿成績及格，
      始得應試。……」
    (三)而查，原告報考98年第二次專技人員高考醫事放射師考試
      ，僅繳驗元培科學技術學院專科部二年制應用放射線科畢
      業證書及歷年成績單影本，並未繳驗相關實習期滿之證明
      文件，經被告初審認有疑義，提請98年6 月24日醫事人員
      考試審議委員會第36次會議覆審結果，亦認原告未修習醫
      事放射專業學科，且未出具實習期滿成績及格證明文件，
      與應考資格規定不符等情，為原告所不爭，並有原告提出
      之上開報名履歷表、畢業證書及學習成績單附原處分卷第
      5-10頁可稽，堪信為真實。故被告以原告提出之證明文件
      與應考資格規定不符，乃以原處分予以退件，否准原告參
      加該次專技人員高考醫事放射師考試，揆諸前揭規定，並
      無不合。
    (四)原告雖主張曾以相同學歷，獲准報考91、92、94、95及96
      年度醫事放射師高考，本次卻不准報考，其標準不一，應
      以個案處理准予原告繼續報考云云。惟按，憲法之平等原
      則要求行政機關對於事物本質上相同之事件作相同處理，
      乃形成行政自我拘束，惟憲法之平等原則係指合法之平等
      ，不包含違法之平等。故行政先例需屬合法者，乃行政自
      我拘束之前提要件，憲法之平等原則，並非賦予人民有要
      求行政機關重複錯誤之請求權。查考試院以89年12月30日
      (89)考台組壹一字第10969 號令訂定發布專技人員高等暨
      普通考試醫事人員考試規則後，雖歷經多次修正，惟有關
      醫事放射師高等考試之應考資格規定，自始並未修正，尚
      不涉及法規變動問題，並無原告所稱應考資格前後標準不
      一情形。至於被告在以往年度因審查疏誤或因92年度起為
      簡化報名表件，採應考人得檢附前次考試入場證，作為審
      查之依據（自98年度起，被告已於各項考試應考須知中載
      明前次考試入場證正本或成績及結果通知書正本，不可作
      為應考資格之證明文件，為落實實際審查需要，應考人每
      次報名均須繳驗相關應考資格證明文件，作為被告審查之
      依據），致誤認原告符合應考資格而准許其參加上開年度
      醫事放射師高等考試之情形，核均屬被告於前案審查原告
      之應考資格涉有疏誤及是否妥適之問題，並未賦予原告往
      後參加考試均得援例照辦，毋須重新審查應考資格之信賴
      基礎，原告亦無享有請求行政機關重複錯誤之權利，原告
      執此主張被告應繼續准許其應考云云，即非有據。
五、綜上所述，被告以原告未修習醫事放射專業學科，且未出具
    實習期滿成績及格證明文件，與應考資格規定不符，而以原
    處分否准原告報考98年第二次專技人員高考醫事放射師考試
    ，於法並無違誤，訴願決定予以維持，亦無不合。原告徒執
    前詞，訴請判決確認原處分違法，為無理由，應予駁回。
六、據上論結，本件原告之訴為無理由，依行政訴訟法第98條第
    1項前段，判決如主文。
中    華    民    國    99    年     5    月   26     日
                    臺北高等行政法院第二庭
                              審判長法  官  徐瑞晃
                                    法  官  蔡紹良
                                    法  官  蕭惠芳
上為正本係照原本作成。
如不服本判決，應於送達後20日內，向本院提出上訴狀並表明上
訴理由，如於本判決宣示後送達前提起上訴者，應於判決送達後
20日內補提上訴理由書（須按他造人數附繕本）。
中    華    民    國    99    年     5    月   26     日
                                    書記官  李淑貞

司法院資訊處製作；財團法人民間司法改革基金會備份。
